臺灣高等法院刑事判決　　　　　　　　　　　　　　九十三年度上訴字第六八一號
　　上　訴　人
　　即　被　告　甲○○
　　義務辯護人　許惠月律師
右上訴人因強盜等案件，不服臺灣臺北地方法院九十二年度訴字第一四二號，中華民
國九十三年二月九日第一審判決（起訴案號：臺灣臺北地方法院檢察署九十年度偵字
第一五二八四號），提起上訴，本院判決如左：
    主  文
原判決撤銷。
甲○○竊盜，處有期徒刑陸月﹔又共同連續意圖為自己不法之所有，攜帶兇器，以脅
迫至使不能抗拒，而取他人之物，處有期徒刑柒年陸月。應執行有期徒刑柒年拾月。
    事  實
一、甲○○意圖為自己不法之所有，於民國（下同）九十年四月二十二日上午某時，
    在臺北縣土城市○○路一四六巷十四弄五號地下樓，竊取陳進富停放於該處之自
    用小客車內如附表編號一所示之物，得手後將竊得其中之家樂福大賣場出入證五
    張、頭前加油站ＶＩＰ卡、遠東百貨會員卡、特力屋出入證、上新聯晴家電卡各
    乙張交予李俊傑。詎猶不知悔改，復基於意圖為自己不法所有以強劫他人財物之
    概括犯意，先於九十年五月八日晚上八時許，在臺北縣中和市○○路八十九巷口
    ，見丙○○一人獨行，旋持預藏之長度約三十公分，客觀上對人之生命、身體、
    安全具有危險性足供兇器使用之水果刀一把（該水果刀已經甲○○棄置不詳處所
    而未扣案）指向丙○○，並緊挨丙○○恫稱：「這是搶劫，把皮包交出來」等語
    之脅迫方法，至使丙○○不能抗拒，而取得丙○○所有之皮包一個（內有附表編
    號二所示之物）後，即騎乘機車離去﹔嗣於同年六月九日凌晨二時許，在臺北縣
    永和市○○路永平國小旁，由與甲○○同具有犯意聯絡之姓名年籍不詳成年男子
    騎乘機車搭載甲○○，尾隨獨自一人行經該處之乙○○至保生路底，由甲○○持
    前揭預藏之客觀上對人之生命、身體、安全具有危險性足供兇器使用之水果刀一
    把指向乙○○，並向乙○○恫稱：「搶劫，把皮包交出來」等語之脅迫方法，至
    使乙○○不能抗拒，而取得乙○○所有之皮包一個（內有附表編號三所示之物）
    後，旋即搭乘機車離去。甲○○將強盜丙○○所得其中之全民健保卡及太平洋記
    帳卡各乙張交予李俊傑（另經臺灣臺北地方法院檢察署檢察官於九十一年十二月
    二十五日以九十年度偵字第一五二八四號為不起訴處分）代為保管，嗣經警持臺
    灣臺北地方法院法官核發之搜索票於九十年七月十一日十二時十分在李俊傑臺北
    縣萬華區○○街六十八巷十九號二樓住處查獲上揭甲○○交付之物，並循線於同
    日下午三時三十分許，在甲○○臺北縣萬華區○○街八十巷十七弄二十四號住處
    ，由甲○○交出強盜乙○○所得之皮包乙個（內有附表編號三所示除現金外之物
    ），始知上情。
二、案經臺北縣政府警察局移送臺灣臺北地方法院檢察署檢察官偵查起訴。
    理  由
一、訊據上訴人即被告甲○○矢口否認有竊盜犯行，辯稱：在李俊傑住處查獲之陳進
    富失竊財物並非伊交給李俊傑的，當時是李俊傑要伊承認，所以伊才承認云云。
    惟查：被害人陳進富於警詢時指述：伊於九十年四月二十二日中午，發現停在臺
    北縣土城市○○路一四六巷十四弄五號地下樓之自用小客車內伊所有如附表一所
    示之物遭竊等語（見偵查卷第十七頁至第十九頁），並有被害人陳進富出具之贓
    物認領保管單乙紙附卷可稽（見偵查卷第三一頁）﹔至被害人陳進富失竊之物品
    雖係自李俊傑位於臺北市○○街六十八巷十九號二樓之住處所搜索扣押而得，有
    臺灣臺北地方法院九十年度聲搜字第六號搜索票及扣押筆錄各乙份在卷可參（見
    偵查卷第二七頁至第二八頁），惟李俊傑於警詢及偵查時供稱：陳進富的物品是
    甲○○裝在一個藍色包包中交給伊保管的等語（見偵查卷第六頁、第四七頁背面
    ），此被告偵查時亦供承伊有竊取陳進富的東西，時間地點不記得了，並曾交付
    一個藍色包包給李俊傑等語（見偵查卷第四七頁背面），且參酌該只藍色包包內
    除有上揭被害人陳進富所失竊之財物外，並有被告強盜被害人丙○○所得之全民
    健保卡及太平洋記帳卡各乙張，足證被害人陳進富所失竊之前揭物品，確係被告
    所竊取而交付李俊傑保管，被告嗣後翻異前詞否認竊盜犯行，要屬推諉卸責之詞
    ，殊無足採，事證明確，被告此部分犯行，洵堪認定。
二、訊據上訴人即被告甲○○供承有於右揭時地持預藏之水果刀，並恫嚇被害人丙○○、乙○○而取得財物等事實，惟矢口否認有強盜犯行，辯稱：伊僅係恐嚇取財
    並非強盜，當時伊與被害人間都還有三至五步距離，被害人並非不能抗拒，皮包
    也是被害人自己交出來的云云。經查：被害人丙○○有於九十年五月八日晚上八
    時許，獨自一人在臺北縣中和市○○路八十九巷口，遭一身高約一六０公分、臉
    上有很多青春痘、體型略胖之成年男子，以言語恫稱：「小姐搶劫，把錢拿出來
    」等語外，並持刀面對被害人丙○○，而刀尖亦僅離被害人丙○○約三十公分左
    右，因而使被害人丙○○心生畏懼，不能抗拒而交出財物等情，業據被害人丙○○於警詢及原審法院調查時指述明確在卷（見偵查卷第二二頁至第二三頁、原審
    卷九十二年四月三日訊問筆錄），而被害人乙○○有於九十年六月九日二時許，
    獨自一人在臺北縣永和市○○路○路口，遭二成年男子騎乘機車強劫財物，由其
    中一名年約二十歲、體型胖胖的、臉上有痘痘之男子持水果刀，並恫稱：「搶劫
    ，把皮包交出來」等語，使被害人乙○○無法抗拒而交出財物等情，業據被害人
    乙○○於警詢時指述歷歷在卷（見偵查卷第二十頁至第二一頁），並有被害人丙○○及乙○○出具之贓物認領保管單各乙紙附卷可稽（見偵查卷第三十頁及第三
    二頁），而依卷附被告之照片確與被害人丙○○及乙○○所描述持刀強劫渠等財
    物者之特徵十分相似（見原審卷第一０五頁），茲查被害人丙○○及乙○○二年
    輕女子，於深夜之際獨自行走於巷道上，突遇被告持刀鋒銳利之水果刀指向渠等
    並恫嚇稱：「搶劫，把皮包交出來」等語，且相距僅數十公分而已，於此情況下
    ，若當時被害人丙○○及乙○○猶具自主是否交出皮包，渠等當無絲毫未加抗拒
    即行交出皮包之理，此被告於偵查時供稱：伊騎機車看到落單的就搶，並準備水
    果刀拿在手上，如果被害人抵抗就可以嚇阻等語（見偵查卷第四六頁背面、第四
    七頁正面），而被害人丙○○於原審法院調查時亦供稱：當時被告拿刀距離伊約
    一步的距離，刀尖對著伊上腹部，只要被告將手伸直便可以劃傷伊，伊當時心理
    很害怕，腦筋一片空白，沒有別的選擇，無法抗拒，只好將皮包給他等語（見原
    審卷九十二年四月三日訊問筆錄），是被害人丙○○及乙○○於深夜獨自一人步
    行之際，受被告持刀並出言恫嚇脅迫，客觀上已足以使被害人丙○○及乙○○因
    而不能抗拒，是被告所辯其僅係恐嚇取財，並無致使被害人丙○○及乙○○不能
    抗拒而強劫財物云云，實無足採。至被告雖以其係與李俊傑共同強劫被害人丙○○及乙○○之財物，惟此為李俊傑所否認，而查被害人丙○○於警詢及原審法院
    審理時均指稱：當時只有一名歹徒強劫伊財物等語（見偵查卷第二三頁、原審卷
    第四四頁），另被害人乙○○固於警詢時指述遭二騎乘機車之歹徒強劫財物，然
    被害人乙○○能明確指認被告係強劫其財物之歹徒，卻無法明確指認李俊傑同是
    強劫財物之歹徒之一（見偵查卷第二一頁正面），被告於偵查時亦供稱：李俊傑
    並未涉案等語（見偵查卷第四六頁背面），而依被害人丙○○指述係遭一名歹徒
    劫取財物，即係遭被告強劫財物，是李俊傑所供在伊住處被查獲之丙○○被強劫
    之健保卡乙張及太平洋百貨記帳卡乙張係甲○○所交付與伊的等語，應堪採信，
    尚難依此即認李俊傑有與被告共犯本件強劫犯行，被告所供與李俊傑共犯本件強
    劫犯行，既為李俊傑所否認，復查無何積極證據足證李俊傑確有參與本件強劫犯
    行，自難遽採，是依卷內資料，僅得認定被告係與一已成年真實姓名年籍不詳之
    事證明確，應堪認定。
三、查被告行為後，懲治盜匪條例業經總統於九十一年一月三十日明令公布廢止，刑
    法第三百三十條加重強盜罪，亦經總統於九十一年一月三十日同日公布修正，並
    均自同年二月一日生效，而在懲治盜匪條例未公布廢止生效前，因該條例為刑法
    之特別法，依特別法優於普通法之法律適用原則，自無適用相關修正前刑法相關
    強盜罪規定之餘地，但懲治盜匪條例之廢止時並同時修正刑法相關法條，立法目
    的在以修正後之刑法相關強盜罪法條取代該條例部分相關法條，而因該條例廢止
    前，與新修正之刑法相關法條，均有刑罰規定，自屬刑法第二條第一項之行為後
    法律之變更，而非犯罪後之法律已廢止其刑罰，應就行為時有效之懲治盜匪條例
    與裁判時之修正後刑法之相關規定比較適用（參照最高法院二十五年上字第二六
    七號、二十八年上字第二三九七號判例），比較結果以修正後刑法較有利於被告
    ，自應適用修正後刑法。另查被告持以強盜所用之水果刀一支，長約三十公分，
    刀刃尖銳，若持以行兇，客觀上足以傷害人之生命、身體、安全而具有危險性，
    應屬兇器無疑。核被告所為，係犯刑法第三百二十條第一項之普通竊盜罪及第三
    百三十條第一項之加重強盜既遂罪﹔被告就強盜被害人乙○○部分與一姓名年籍
    不詳之成年男子間，具有犯意聯絡及行為分擔，均為共同正犯。被告先後二次加
    重強盜犯行，時間緊接，手段相似，觸犯構成要件相同之罪名，顯係基於概括犯
    意為之，應依連續犯規定論以一連續加重強盜罪，並加重其刑。而被告所犯連續
    攜帶兇器強盜罪與竊盜罪間，犯意各別，行為互殊，應予分論併罰。原審以被告
    上述犯行事證明確，予以論罪科刑，固非無見，惟查被告係於九十年四月二十二
    日上午某時在臺北縣土城市○○路一四六巷十四弄五號地下樓，竊取被害人陳進
    富所有放置於自用小客車內之財物，原審認被告係於九十年四月二十日竊取被害
    人陳進富財物，核與事實不符，尚有未當﹔又被告攜帶兇器以脅迫至使被害人丙○○及乙○○不能抗拒而強劫渠等財物，原審亦於犯罪事實載明被告以持刀脅迫
    之方法至使被害人丙○○及乙○○不能抗拒而強劫財物，並認被告所為係犯加重
    強盜罪，然疏未於判決理由詳加敘明被告如何已至使被害人丙○○及乙○○不能
    抗拒，亦有未洽，是被告上訴意旨否認有竊盜及強盜犯行，固無理由，惟原判決
    既有上揭可議之處，自應由本院予以撤銷改判，爰審酌被告之素行，犯罪之動機
    、目的、手段、次數，因而所致生之危害及犯罪後之態度等一切情狀，就被告所
    犯竊盜罪及加重強盜罪分別量處有期徒刑六月及七年六月，應執行有期徒刑七年
    十月﹔至被告持以強劫財物之水果刀，業據被告供述已經丟棄於不詳處所，並未
    據扣案，又非屬違禁物，自不予宣告沒收。
據上論斷，應依刑事訴訟法第三百六十九條第一項前段、第三百六十四條、第二百九
十九條第一項前段，刑法第二十八條、第五十六條、第三百二十條第一項、第二條第
一項前段、第三百三十條第一項、第五十一條第五款，罰金罰鍰提高標準條例第一條
前段，判決如主文。
本案經檢察官施慶堂到庭執行職務。
中　　　華　　　民　　　國　　九十三　　年　　　五　　　月　　二十七　　日
                              臺灣高等法院刑事第三庭
                                  審判長法  官  張　連　財
                                        法  官  林　明　俊
                                        法  官  張  傳  栗
右正本證明與原本無異。
竊盜部分不得上訴。
其餘部分如不服本判決，應於收受送達後十日內向本院提出上訴書狀，其未敘述上訴
之理由者並得於提起上訴後十日內向本院補提理由書（均須按他造當事人之人數附繕
本）。
                                        書記官  秦　慧　榮
中　　　華　　　民　　　國　　九十三　　年　　　五　　　月　　二十七　　日
附表：
一、面額共新臺幣（下同）四十萬元之本票八張、家樂福大賣場出入證五張、頭前加
　　油站ＶＩＰ卡、遠東百貨會員卡、特力屋出入證、上新聯晴家電卡各一張、高速
　　公路回數票三十張、國際牌車上音響一組及硬幣約三百元。
二、咖啡色皮包一個（內有黑色皮夾一只、諾基亞八二五０手機一支、台新銀行信用
　　卡三張、萬通銀行信用卡、誠泰銀行信用卡、機車駕照、全民健保卡、太平洋百
　　貨記帳卡各一張、現金六十五元）。
三、皮包一個（內含有陳怡婷之身分證、機車駕照、健保卡、學生證、安泰銀行金融
　　卡、台新銀行金融卡、中興銀行金融卡、郵政儲金金融卡、富邦銀行信用卡各一
　　張、一般會員卡十張、現金一百元。
附錄法條：
中華民國刑法第三百二十條
(普通竊盜罪、竊佔罪)
意圖為自己或第三人不法之所有，而竊取他人之動產者，為竊盜罪，處五年以下有期
徒刑、拘役或五百元以下罰金。
意圖為自己或第三人不法之利益，而竊佔他人之不動產者，依前項之規定處斷。
前二項之未遂犯罰之。
中華民國刑法第三百三十條
犯強盜罪而有第三百二十一條第一項各款情形之一者，處七年以上有期徒刑。
前項之未遂犯罰之。
